最高法院刑事判決　　　　　　九十六年度台上字第六八八八號
上　訴　人　台灣高等法院高雄分院檢察署檢察官
上　訴　人
即　被　告　甲○○
　 　　　　　　　　 3號
選任辯護人　黃正男律師
上列上訴人等因被告違反毒品危害防制條例案件，不服台灣高等
法院高雄分院中華民國九十六年四月三十日第二審判決（九十六
年度上訴字第五一八號，起訴案號：台灣高雄地方法院檢察署九
十五年度偵字第二二九三六號），提起上訴，本院判決如下：
    主  文
原判決撤銷，發回台灣高等法院高雄分院。
    理  由
本件原判決認定上訴人即被告甲○○（下稱被告）有其事實欄所
載之犯行，因而撤銷第一審科刑判決，改判論被告共同販賣第一
級毒品罪，未遂，處有期徒刑肆年，並為相關從刑之宣告；固非
無見。
惟查：(一)、判決不適用法則或適用不當者，為違背法令。刑事訴
訟法第三百七十八條定有明文。又被告所犯已符按章減輕其刑之
規定，若認情節值堪憫恕而處以減輕其刑後之最低刑猶嫌過重，
始有刑法第五十九條規定之適用，不能以若處減輕其刑前法定本
刑最低刑猶嫌過重，為依刑法第五十九條規定遞減輕其刑之理由
，否則適用法則即屬不當。原判決認定被告所為，係犯毒品危害
防制條例第四條第六項、第一項之販賣第一級毒品未遂罪，依刑
法第二十五條第二項之規定，按既遂之刑度減輕其刑。又以被告
所犯販賣毒品僅一次，又僅賣一小包為新台幣一千元，數量、價
值均甚少，且是張嘉煌到其住處，由張嘉煌派被告拿毒品下樓要
賣給周名進，被告聽命於人，而販賣第一級毒品之法定本刑為死
刑或無期徒刑，情輕法重，其犯罪情節衡諸本刑之刑度比較，尚
堪憫恕，若處以法定本刑死刑、無期徒刑尚嫌過重，依刑法第五
十九條規定遞減輕其刑，主文宣示處被告有期徒刑四年。惟被告
所犯毒品危害防制條例第四條第六項、第一項之販賣第一級毒品
未遂罪，其法定本刑為死刑或無期徒刑。其犯罪時間為民國九十
五年八月二十九日，依九十五年七月一日修正施行之刑法第六十
四條第二項及第六十五條第二項規定，死刑減輕者，為無期徒刑
；無期徒刑減輕者，為二十年以下十五年以上有期徒刑。又同法
第六十六條前段規定，有期徒刑減輕者，減輕其刑至二分之一。
故依法遞減結果，被告所犯販賣第一級毒品未遂罪之最低本刑應
為有期徒刑七年六月以上。原判決判處被告有期徒刑四年，顯屬
違法。又被告所犯按既遂之刑度法定本刑無期徒刑減輕其刑結果
應為二十年以下十五年以上有期徒刑，若認尚堪憫恕而處以有期
徒刑十五年猶嫌過重，始有刑法第五十九條規定之適用，原判決
以被告若處以法定本刑死刑、無期徒刑尚嫌過重云云，依刑法第
五十九條規定遞減輕其刑，亦有違誤。(二)、販賣毒品罪，以行為
人主觀上具有營利之意圖，為其成立要件之一。故有罪之判決書
，對於被告主觀上具有營利之意圖，應於事實欄詳加認定記載明
白，然後於理由內說明其憑以認定之證據及理由，始足以為論處
上開罪名之依據。原判決論處被告與張嘉煌共同販賣第一級毒品
未遂罪刑，然其對於被告與張嘉煌等主觀上是否具有營利之意圖
，僅於事實欄載「甲○○明知張嘉煌交付海洛因予周名進係基於
販賣營利意圖，仍與張嘉煌基於犯意聯絡」，並未於理由欄內敘
明憑以認定之依據及理由，遽論以上開罪名，自失依據。(三)、毒
品危害防制條例第十九條第一項前段「犯第四條至第九條、第十
二條、第十三條或第十四條第一項、第二項之罪者，其供犯罪所
用或因犯罪所得之財物，均沒收。」之規定宣告沒收者，以屬於
被告所有而供犯罪所用或因犯罪所得之物為限。行動電話服務須
以晶片卡（即SIM 卡）為使用介面，因此電信公司於出租行動電
話門號予消費者使用時，即同時附帶提供晶片卡給消費者作為門
號使用之介面，故電信公司接受消費者申辦門號並將該門號開通
上線時，該晶片卡之所有權是否移轉於消費者，抑或仍保留於電
信公司，端視其簽訂之服務契約內容如何約定。原判決於判決主
文宣示門號0000000000號ＮＯＫＩＡ牌行動電話（含
ＳＩＭ卡）壹支沒收。惟於理由欄僅謂扣案門號0000000
000號行動電話一支，係共犯張嘉煌所有並持以聯絡交付海洛
因事宜，為供犯販賣第一級毒品罪所用之物，業據張嘉煌及周名
進於警詢中分別供證明確（見警(一)卷第一頁反面、第二頁），爰
依共犯共同負責之法理及毒品危害防制條例第十九條第一項規定
宣告沒收。而對於該行動電話ＳＩＭ卡，究屬何人，是否供犯罪
所用，均未說明其認定所憑之證據，已屬判決理由失據，況ＳＩ
Ｍ卡所有權之歸屬約定如何，祇須該電信公司提供上開門號申辦
當時之制式服務契約即可判定，並非不能調查。原審未遑查證釐
清，遽予認定，不無調查未盡之違誤。以上或為上訴意旨所指摘
，或為本院得依職權調查之事項，應認原判決有撤銷發回之原因
。
據上論結，應依刑事訴訟法第三百九十七條、第四百零一條，判
決如主文。
中　　華　　民　　國　九十六　年　 十二 　月    六    日
                      最高法院刑事第十二庭
                          審判長法官  洪　文　章
                                法官  王　居　財
                                法官  郭　毓　洲
                                法官  黃　梅　月
                                法官  邱　同　印
      本件正本證明與原本無異
                                      書  記  官
中　　華　　民　　國　九十六　年　 十二 　月　 十三 　日
                                                     ｍ
